臺灣高雄地方法院刑事判決　　　　　　　99年度易字第2365號
公　訴　人　臺灣高雄地方法院檢察署檢察官
被　　　告　許瑞俊
上列被告因詐欺案件，經檢察官提起公訴（99年度偵緝字第1878
、1879號），被告於準備程序中就被訴事實為有罪之陳述，受命
法官於聽取當事人之意見後，本院合議庭裁定改由受命法官獨任
進行簡式審判程序審理，判決如下：
    主  文
許瑞俊幫助犯詐欺取財罪，處有期徒刑貳月，如易科罰金，以新
臺幣壹仟元折算壹日。
    事  實
一、許瑞俊明知國內社會上層出不窮之詐騙集團或不法份子為掩
    飾其不法行徑，隱匿其不法所得，逃避追查，常蒐購並使用
    他人帳戶進行存提款與轉帳等行為，在客觀上可以預見一般
    取得他人帳戶使用之行徑，常與行財產犯罪所需有密切關聯
    ，竟以縱有人持其存款帳戶作為詐騙之犯罪工具，亦不違其
    本意之幫助詐欺取財之犯意，於民國（下同）98年12月3 日
    15 時 許，在高雄市○○區○○路與民生路口之「牛奶大王
    」，將其在萬泰商業銀行台中分行申辦帳戶（帳號：000-00
    0000000000號，下稱萬泰銀行帳戶）之存摺、提款卡及密碼
    ，交付予真實姓名年籍不詳、自稱「毛經理」之成年男子所
    派來某不知名成年男子使用。嗣該「毛經理」所屬之詐騙集
    團成員取得上開帳戶後，即意圖為自己不法之所有，基於詐
    欺取財之犯意聯絡，分別為下列行為：
(一)於98年12月3 日20時許，佯稱為雅虎奇摩拍賣網站客服人員
    及郵局人員，撥打周璟伯之電話，誆稱其網路購物因網站會
    計人員帳務出錯，將會從其帳戶持續扣款，需至ATM 操作匯
    款解除云云，致周璟伯陷於錯誤，於同日21時26分許匯款新
    臺幣( 下同) 2 萬9988元至許瑞俊之萬泰銀行帳戶內。
(二)於98年12月3 日20時38分許，佯稱為雅虎奇摩拍賣網站賣家
    及郵局人員，撥打簡慧芸之電話，誆稱其網路購物因網站購
    物系統出錯，將會從其帳戶持續扣款，需至ATM 操作取消分
    期交易設定云云，致簡慧芸陷於錯誤，於同日匯款2 萬7999
    元至許瑞俊萬泰銀行帳戶內。嗣周璟伯及簡慧芸發覺有異報
    警處理，始循線查悉上情。
二、案經新北市政府警察局三峽分局報告臺灣板橋地方法院檢察
    署、臺中市警察局第一分局報告臺灣臺中地方法院檢察署分
    別呈請臺灣高等法院檢察署令轉臺灣高雄地方法院檢察署檢
    察官偵查起訴。
    理  由
一、查本件被告許瑞俊所犯並非死刑、無期徒刑、最輕本刑為3
    年以上有徒刑之罪或高等法院管轄第一審案件，而其於準備
    程式進行中，被告先就被訴事實為有罪之陳述（見本院2 卷
    第25頁反面），經法官告知簡式審判程式之旨，並聽取公訴
    人及被告之意見後，本院認適宜改行簡式審判程序，爰依刑
    事訴訟法第273 條之1 第1 項、第284 條之1 規定，由本院
    合議庭以裁定由受命法官獨任行簡式審判程序審理，合先敘
    明。
二、上揭犯罪事實，業據被告許瑞俊於本院審理時坦承不諱，核
    與證人即被害人周璟伯、簡慧芸於警詢及偵查中之證述相符
    ，並有萬泰銀行98年12月22日函及所附之被告開戶基本資料
    、台幣存摺對帳單、被害人周璟伯、簡慧芸郵政銀行自動櫃
    員機交易明細表，以及受理詐騙帳戶通報警示簡便格式表、
    受理刑事案件報案三聯單、受理詐騙帳戶通報警示簡便格式
    表各1 份在卷可稽（見警1 卷第3 至6 、10至15、21至25、
    27至30頁；偵1 卷第35頁；偵2 卷第20、22至24頁）。是本
    件被告之自白，經查與卷內積極事證相符，應堪採認。
三、按金融帳戶為個人之理財工具，而政府開放金融業申請設立
    後，金融機構大量增加，一般民眾皆可以存入最低開戶金額
    之方式自由申請開設金融帳戶，並無任何特殊之限制，因此
    一般人申請存款帳戶極為容易而便利，且得同時在不同金融
    機構申請多數存款帳戶使用，並無使用他人帳戶之必要，此
    為一般日常生活所熟知之常識，故除非充作犯罪使用，並藉
    此躲避警方追緝，一般正常使用之存款帳戶，並無向他人借
    用、租用或購買帳戶存摺、金融卡及密碼之必要，亦應為一
    般生活所應有之認知。何況，金融存款帳戶，攸關存戶個人
    財產權益，專屬性甚高，衡諸常理，若非與本人有密切關係
    ，不可能提供個人帳戶供他人使用，縱有交付個人帳戶予他
    人使用之特殊情形，亦必會瞭解他人使用帳戶之目的始行提
    供，參以坊間報章雜誌及新聞媒體，對於以簡訊、電話等方
    式通知中獎或如退稅等其他類似之不法詐騙方法及詐欺集團
    經常收購他人存款帳戶，以隱匿渠等詐欺取財犯罪之不法行
    徑，規避檢警等執法人員之查緝，類此在社會上層出不窮之
    案件，亦迭經報導及再三批露，被告許瑞俊於行為時係具有
    國中畢業之相當智識及生活閱歷之成年人，對此社會現狀，
    當知之甚詳，竟仍將其萬泰銀行帳戶之提款卡及密碼提供給
    他人使用，足認被告確有幫助他人實施詐欺犯罪之不確定故
    意甚明。從而，本案事證明確，犯行堪予認定，應依法論科
    。
四、次按刑法上之幫助犯，係以幫助之意思，對於正犯資以助力
    ，而未參與實施犯罪之行為者而言（最高法院27年台上字第
    1333號、49年台上字第77號判例意旨參照）。是以如未參與
    實施犯罪構成要件之行為，且非以合同意思而係出於幫助之
    意思提供助力者，即屬幫助犯，而非共同正犯。本案被告許
    瑞俊基於幫助詐欺之故意，提供萬泰銀行帳戶之存摺、提款
    卡及密碼給詐騙集團成員使用，雖然使得該詐騙集團成員得
    共同基於詐欺取財之犯意聯絡，由其集團成員向被害人周璟
    伯、簡慧芸詐取財物，並以被告所提供之萬泰銀行帳戶供作
    指定匯款之帳戶，規避檢警機關之追緝，以遂行詐欺取財之
    犯行，然被告提供帳戶供人使用之行為，並不等同於向被害
    人2 人施以欺罔之詐術行為，且亦無證據證明被告有參與詐
    欺取財犯行之構成要件行為，衡諸前揭說明，自應論以幫助
    犯。是核被告所為，係犯刑法第30條第1 項前段、第339 條
    第1 項之幫助詐欺取財罪。又被告以一提供上開萬泰銀行帳
    戶提款卡及密碼之行為，幫助詐欺集團詐騙被害人周璟伯、
    簡慧芸，致被害人2 人受騙損失財物，屬一行為觸犯數同一
    罪名之同種想像競合犯，應依刑法第55條僅論以一幫助詐欺
    取財罪（臺灣高等法院暨所屬法院96年法律座談會刑事類提
    案第7 號研討結果參照）。又被告並未實際參與詐欺犯行，
    所犯情節較正犯為輕，爰依刑法第30條第2 項規定，減輕其
    刑。爰審酌被告隨意提供萬泰銀行帳戶之存摺、提款卡及密
    碼等物供詐欺集團成員使用，助長詐欺集團詐取財物之犯罪
    風氣，所為已紊亂社會正常交易安全，增加被害人2 人尋求
    救濟之困難，並使犯罪之追查趨於複雜，固有不該，惟念其
    犯後於本院審理時坦承犯行，已具悔意，且衡以被告前無犯
    罪前科紀錄，素行尚可，有卷附臺灣高等法院被告前案紀錄
    表1 份足按，被害人周璟伯、簡慧芸所遭詐騙之金額分別為
    2 萬9,988 元及2 萬7,999 元，尚非鉅款，損害幸未重大及
    被告犯罪之手段、智識程度（國中畢業）、生活狀況等一切
    情狀，酌情量處如主文所示之刑，並諭知如易科罰金之折算
    標準，以資懲儆。
據上論斷，應依刑事訴訟法第273 條之1 第1 項、第284 條之1
、第299 條第1 項前段，刑法第30條、第339 條第1 項、第55
條、第41條第1 項前段，刑法施行法第1 條之1 ，判決如主文。
本案經檢察官盧葆清到庭執行職務。
中    華    民    國  100     年    1     月    28    日
                      刑事第五庭      法  官 劉美香
以上正本證明與原本無異。
如不服本判決應於收受送達後10日內向本院提出上訴書狀，並應
敘述具體理由；如未敘述上訴理由者，應於上訴期間屆滿後20日
內向本院補提理由書（均須按他造當事人之人數附繕本）「切勿
逕送上級法院」。
中    華    民    國   100    年    1     月    28    日
                                      書記官 陳仙宜
附錄本判決論罪科刑法條：
中華民國刑法第339條
（普通詐欺罪）
意圖為自己或第三人不法之所有，以詐術使人將本人或第三人之
物交付者，處5 年以下有期徒刑、拘役或科或併科1 千元以下罰
金。
以前項方法得財產上不法之利益或使第三人得之者，亦同。
前二項之未遂犯罰之。